【裁判字號】    97,訴,558
【裁判日期】    971202
【裁判案由】    妨害自由等
【裁判全文】
臺灣苗栗地方法院刑事判決               97年度訴字第558號
公  訴  人  臺灣苗栗地方法院檢察署檢察官
被      告  甲○○
                      10號
上列被告因妨害自由等案件，經檢察官提起公訴（97年度偵字第
1263號），本院判決如下：
    主  文
甲○○犯不能安全駕駛動力交通工具罪，處有期徒刑貳月；又犯
強制未遂罪，處有期徒刑壹月；又犯恐嚇危害安全罪，處有期徒
刑貳月；又犯誣告罪，處有期徒刑貳月；又犯誹謗罪，處有期徒
刑貳月。應執行有期徒刑柒月。
    事  實
一、甲○○於民國96年11月18日11時許，在位於苗栗縣頭份鎮○○路585 號由李明株經營之108 檳榔攤內，與曾國泰及其他
    友人共同飲酒，在飲用2 瓶啤酒後，已達不能安全駕駛動力
    交通工具之程度，因見曾國泰未經其同意，擅自在該檳榔攤
    前方騎用其車牌號碼EHM-225 號機車繞行1 圈，竟心生不滿
    ，決意至曾國泰父母開設之盛泰碾米廠騷擾以為報復，乃於
    同日14時許，自該檳榔攤處騎乘上開機車，沿尖豐路行駛至
    苗栗縣造橋鄉○○村○ 鄰○○路38號，由乙○○、丙○○○
    經營之盛泰碾米廠時，明知乙○○、丙○○○並無代曾國泰
    向其賠罪而給予白米之義務，竟自行搬取該碾米廠內之白米
    1 袋至其機車上，正欲搬取第2 袋時，適因乙○○、丙○○○發現而出聲制止，惟甲○○仍基於強制之犯意，表示因曾
    國泰偷竊其機車而與乙○○、丙○○○拉扯爭奪該袋白米，
    而對乙○○、丙○○○為此強暴行為，嗣該袋白米終為乙○○及丙○○○奪回，始未得逞。惟此時甲○○心情仍未平復
    ，竟又基於恐嚇之犯意，對乙○○及丙○○○揚言欲拿槍掃
    射其全家，以此加害生命、身體安全之事恐嚇乙○○及丙○○○，致其等心生畏懼。甲○○於揚言拿槍掃射乙○○全家
    後，旋即一面報警一面走向附近之苗栗縣造橋鄉大西村二坪
    3-17號曾國泰住處，行經苗14-2線道路及苗14-1線道路交岔
    路口處，適據報前來處理之員警到達現場，乃另基於使曾國
    泰受刑事追訴之犯意，明知曾國泰僅騎乘上開機車在檳榔攤
    前繞行1 小圈，並無竊取之意，竟仍向員警訴稱曾國泰竊取
    其機車往大坪方向騎去，經其搭乘計程車追趕，始在造橋鄉
    大西村大坪鴨肉麵店前攔阻取回云云，並隨同員警前往苗栗
    縣警察局竹南分局造橋分駐所製作筆錄，而誣告曾國泰涉有
    竊盜犯行。又甲○○於上開交岔路口處，見有行人往來，並
    意圖散佈於眾，在該路口處對過往之人宣稱曾國泰竊取其機
    車，而傳述此足以毀損曾國泰名譽之事。嗣經警對甲○○為
    酒精濃度測試，測得其呼氣酒精濃度達每公升1.05毫克，並
    於同日通知曾國泰至造橋分駐所釐清案情，始知悉上情。
二、案經丙○○○及曾國泰訴由苗栗縣警察局竹南分局報請臺灣
    苗栗地方法院檢察署檢察官偵查起訴。
    理  由
壹、證據能力部分：
一、按被告以外之人於偵查中向檢察官所為陳述，除顯有不可信
    之情況者外，得為證據，刑事訴訟法第159條之1第2項定有
    明文。偵查中對被告以外之人（包括證人、鑑定人、告訴人
    、被害人及共同被告等）所為之偵查筆錄，或被告以外之人
    向檢察官所提之書面陳述，性質上均屬傳聞證據。惟現階段
    刑事訴訟法規定檢察官代表國家偵查犯罪、實施公訴，依法
    其有訊問被告、證人及鑑定人之權，證人、鑑定人且須具結
    ，而實務運作時，檢察官偵查中向被告以外之人所取得之陳
    述，原則上均能遵守法律規定，不致違法取供，其可信度極
    高，職是，被告以外之人前於偵查中已具結而為證述，除反
    對該項供述得具有證據能力之一方，已釋明「顯有不可信之
    情況」之理由外，不宜以該證人未能於審判中接受他造之反
    對詰問為由，即遽指該證人於偵查中之陳述不具證據能力。
    查證人乙○○、丙○○○、李明株、李貴旺於檢察官偵查中
    所為之陳述，既依法具結，且無顯不可信之情況，依上開說
    明，其證述自有證據能力。
二、又被告以外之人於審判外之陳述，雖不符刑事訴訟法第159
    條之1至第159條之4之規定，然若當事人於審判程序中同意
    作為證據，法院審酌該言詞陳述或書面陳述作成時之情況，
    認為適當者，亦得為證據，當事人、代理人或辯護人於法院
    調查證據時，知有第159條第1項不得為證據之情形，而未於
    言詞辯論終結前聲明異議者，視為有前項之同意，同法第
    159條之5亦有明文。查證人曾國泰、乙○○、丙○○○、李
    明株於警詢中之陳述，雖係被告以外之人於審判外之言詞陳
    述，惟檢察官及被告均未於言詞辯論終結前聲明異議，本院
    審酌該陳述作成時之情況並無不當，其自有證據能力。
貳、實體部分：
一、訊據被告甲○○對於上開犯罪事實均坦承不諱，核與證人曾
    國泰、乙○○、丙○○○、李明株、李貴旺證述情節相符，
    復有苗栗縣警察局竹南分局酒精測定紀錄表2 紙、贓物認領
    保管單1紙、現場及監視器翻拍照片4張、0000000000號行動
    電話雙向通聯紀錄1份在卷可稽，足認被告之自白與事實相
    符，本案事證明確，被告犯行堪予認定，應依法論科。
二、被告行為後，刑法第185 條之3 已於97年1 月2 日修正公布
    ，並於97年1 月4 日生效，修正前之法定刑為「一年以下有
    期徒刑、拘役或三萬元以下罰金」，修正後之法定刑為「一
    年以下有期徒刑，拘役或科或併科十五萬元以下罰金」，比
    較新舊法之結果，以舊法對被告較為有利，依刑法第2 條第
    1 項前段之規定，自應適用被告行為時即修正前之刑法第
    185 條之3 之規定處斷。
三、核被告所為，係犯刑法第185 條之3 之不能安全駕駛動力交
    通工具罪、第304 條第2 項、第1 項之強制未遂罪、第305
    條之恐嚇危害安全罪、第169 條第1 項之誣告罪及第310 條
    第1 項之誹謗罪。被告以一爭奪拉扯白米之強暴行為，使乙○○、丙○○○2 人為無義務之事而未得逞，及以「欲拿槍
    掃射乙○○全家」等語恐嚇乙○○及丙○○○2 人，均係各
    以1 行為侵害乙○○、丙○○○2 人之法益，係1 行為觸犯
    2 罪名，為想像競合犯，應從一重各論以1 強制未遂罪及1
    恐嚇危害安全罪處斷。被告所犯上開5 罪間，犯意各別，構
    成要件互殊，應予分論併罰。又公訴人雖未就被告恐嚇乙○○之犯行於起訴書犯罪事實欄中敘明，為此部分與被告恐嚇
    丙○○○之部分，有想像競合之裁判上一罪關係，為起訴效
    力所及，本院自得併予審理。又被告與乙○○、丙○○○2
    人拉扯、爭奪白米1包 ，乃已著手於強制罪中強暴行為之實
    施，惟該包白米最終仍為乙○○與丙○○○奪回，是其行為
    尚屬未遂階段，爰依刑法第25條第2 項之規定，減輕其刑。
    爰審酌被告於酒後不知控制自身言行，僅因曾國泰騎乘其機
    車之細故，竟為上開犯行，不僅侵害曾國泰、乙○○及丙○○○之個人法益，更影響國家追訴犯罪之正確性，所生之危
    害非輕，惟念及其於本院審理中坦承犯行，實有悔意，且之
    前並無刑案前科，素行尚佳，有臺灣高等法院被告前案紀錄
    表附卷可參，及其犯罪之手段等一切情狀，分別量處如主文
    所示之刑，並定其應執行之刑，以資懲儆。
據上論斷，應依刑事訴訟法第299 條第1 項前段，刑法第2 條第
1 項前段、（修正前）第185 條之3 、第304 條第2 項、第1 項
、第305 條、第169 條第1 項、第310 條第1 項、第25條第2 項
、第55條、第51條第5 款，刑法施行法第1 條之1 ，判決如主文
。
本案經檢察官唐先恆到庭執行職務。
中    華    民    國    97    年    12    月    2     日
                  刑事第三庭  審判長法  官  柳章峰
                                    法  官  呂曾達
                                    法  官  顏苾涵
以上正本證明與原本無異。
如不服本判決應於收受判決後10日內向本院提出上訴書狀，並應
應敘述具體理由。其未敘述上訴理由者，應於上訴期間屆滿後20
日內向本院補提理由書 (均須按他造當事人之人數附繕本)「 切
勿逕送上級法院」。告訴人或被害人如對本判決不服者，應具備
理由請求檢察官上訴，其上訴期間之計算係以檢察官收受判決正
本之日期為準。
如不服本判決應於送達後10日內向本院提出上訴狀
                                    書記官  黃雅琦
中    華    民    國    97    年    12    月    2     日
附錄論罪法條全文：
中華民國刑法第185條之3
服用毒品、麻醉藥品、酒類或其他相類之物，不能安全駕駛動力
交通工具而駕駛者，處1 年以下有期徒刑、拘役或科或併科3 萬
元以下罰金。
中華民國刑法第304 條（強制罪）
以強暴、脅迫使人行無義務之事或妨害人行使權利者，處3 年以
下有期徒刑、拘役或3 百元以下罰金。
前項之未遂犯罰之。
中華民國刑法第305條
（恐嚇危害安全罪）
以加害生命、身體、自由、名譽、財產之事，恐嚇他人致生危害
於安全者，處 2 年以下有期徒刑、拘役或 3 百元以下罰金。
中華民國刑法第169條
（誣告罪）
意圖他人受刑事或懲戒處分，向該管公務員誣告者，處7 年以下
有期徒刑。
意圖他人受刑事或懲戒處分，而偽造、變造證據，或使用偽造、
變造之證據者，亦同。
中華民國刑法第310條
（誹謗罪）
意圖散布於眾，而指摘或傳述足以毀損他人名譽之事者，為誹謗
罪，處 1 年以下有期徒刑、拘役或 5 百元以下罰金。
散布文字、圖畫犯前項之罪者，處2 年以下有期徒刑、拘役或1
千元以下罰金。
對於所誹謗之事，能證明其為真實者，不罰。但涉於私德而與公
共利益無關者，不在此限。


司法院資訊處製作；財團法人民間司法改革基金會備份。
